臺灣高等法院高雄分院刑事判決
111年度上易字第45號
上  訴  人  臺灣高雄地方檢察署檢察官
被      告  郭子綾
選任辯護人  洪幼珍律師
上列上訴人因被告詐欺案件，不服臺灣高雄地方法院109年度易
字第368號，中華民國110年12月16日第一審判決（起訴案號：臺
灣高雄地方檢察署107年度偵字第20490號、108年度偵字第9463
號、第9462號、第21214號），提起上訴，本院判決如下：
    主  文
原判決關於郭子綾部分撤銷。
郭子綾犯詐欺取財罪，處有期徒刑壹年肆月；又犯詐欺取財罪，
處有期徒刑壹年。應執行有期徒刑壹年拾月。
    事  實
一、康淑霞（業經本院判決有罪確定）與郭子綾係母女，康淑霞
    自民國103年底起即因腰薦椎脊椎狹窄症、多發性神經病變
    等疾病，長年臥病在床，雖仍可自行操作手機，與他人在網
    路上互動，洽談買賣事宜，然生活起居及對外交涉（包含提
    款、匯款、收發包裹等事宜）均仰賴郭子綾為之。康淑霞與
    郭子綾均明知其等並無從事日本膠原蛋白、蜂王乳等商品代
    購及銷售之事實，竟共同意圖為自己不法之所有，基於詐欺
    取財之犯意聯絡，而為下列行為：
  ㈠康淑霞於民國103年間，先以奇摩拍賣網站帳號「w00000000
    」、露天拍賣網站帳號「wu-000」、「wzkeita0000」與張
    楚葳有小量商品的穩定交易關係，取得張楚葳信任後，於10
    4年間某日，竟與郭子綾共同意圖為自己不法之所有，基於
    詐欺取財之犯意聯絡及行為分擔，推由康淑霞（均使用「郭
    子綾」之名義）向張楚葳佯稱：其有從事「日本膠原蛋白」
    、「蜂王乳」等商品代購商品業務，並有「范先生」、「郭
    小姐」、「澎湖阿姨」等客戶可供銷售，如張楚葳先購買進
    貨後，再轉售予上開客戶，膠原蛋白每包可獲利新臺幣（下
    同）40元至50元、蜂王乳每袋可獲利100元至150元不等金額
    云云，致張楚葳陷於錯誤，陸續向康淑霞進貨並委託其代為
    面交予上開客戶，並將貨款匯至郭子綾高雄瑞豐郵局000000
    0-0000000帳戶（下稱高雄瑞豐郵局帳戶，106年間之匯款部
    分詳如附表一）內，期間為取信張楚葳並掩飾其等並無進貨
    之事實，由郭子綾自高雄瑞豐郵局帳戶陸續匯款共計186萬7
    540元（詳如附表二）予張楚葳，致張楚葳誤信康淑霞確有
    代為進貨及代為轉賣之事實。嗣張楚葳向康淑霞催討尚積欠
    之貨款，康淑霞均避不見面，張楚葳發覺有異，於107年3月
    28日以通訊軟體LINE與康淑霞對帳結算後，確認遭康淑霞、
    郭子綾詐騙共386萬4965元（自104年起迄至107年3月28日止
    ，未出貨貨款共573萬2505元，已收到貨款186萬7540元，詐
    得金額共計為386萬4965元）。
  ㈡康淑霞自103年9月間某日起，在露天拍賣網站上先與劉靜有
    小量商品之穩定交易關係取得劉靜信任後，竟與郭子綾共同
    意圖為自己不法之所有，基於詐欺取財之犯意聯絡及行為分
    擔，推由康淑霞（均使用「郭子綾」之名義）以「一人分飾
    兩角」方式，使用露天拍賣網站帳號「mei00000」、「wu-0
    00」、「wzkeita0000」、奇摩拍賣網站帳號「w00000000」
    、「Z0000000000」，向劉靜佯稱：其有意購買大量「蜂王
    乳」、「芝麻EX200」、「Q10」等商品，並要求在高雄當面
    交貨云云，致劉靜陷於錯誤，陸續委託康淑霞進貨並委託其
    代為面交，陸續匯款共711萬5180元（詳如附表三）至郭子
    綾前揭高雄瑞豐郵局帳戶，並因劉靜人在北部無法面交，遂
    委託康淑霞在高雄代為面交予實際上並不存在之賣家，期間
    康淑霞、郭子綾為取信劉靜並掩飾其無進貨之事實，遂由郭
    子綾陸續匯款100萬元（佯稱係虛構買家已支付之訂金，詳
    如附表四）、337萬9500元（佯稱係出貨給虛構買家之款項
    ，詳如附表五）共計437萬9500元予劉靜，致劉靜誤信康淑
    霞確有代為進貨及代為轉賣之事實。嗣劉靜向康淑霞催討款
    項，康淑霞避不見面發覺有異，經計算後，劉靜給付貨款共
    711萬5180元，扣除已匯回之437萬9500元，確認遭康淑霞、
    郭子綾詐騙金額共計273萬5680元。
二、案經張楚葳告訴、劉靜訴由新北市政府警察局新莊分局報告
    臺灣新北地方檢察署陳請臺灣高等檢察署檢察長核轉臺灣高
    雄地方檢察署檢察官偵查起訴。
    理  由
一、證據能力：
    按被告以外之人於審判外之言詞或書面陳述，除法律有規定
    者外，不得作為證據；惟按被告以外之人於審判外之陳述，
    雖不符刑事訴訟法第159條之1至第159條之4之規定，而經當
    事人於審判程序同意作為證據，法院審酌該言詞陳述或書面
    陳述作成時之情況，認為適當者，亦得為證據；另當事人、
    代理人或辯護人於法院調查證據時，知有第159條第1項不得
    為證據之情形，而未於言詞辯論終結前聲明異議者，視為有
    前項之同意，刑事訴訟法第159條第1項、第159條之5分別定
    有明文。本件檢察官、被告及辯護人就原審判決所引用各項
    之傳聞證據，既均已知其情，於本院審判程序中未對證據能
    力表示意見，且於言詞辯論終結前均未聲明異議，本院認該
    具有傳聞證據性質之證據，並無任何違法取證之不適當情形
    ，以之作為證據使用係屬適當，自得採為認定被告犯罪事實
    之證據。
二、認定犯罪事實所憑之證據及理由：
    訊據被告郭子綾（下稱被告）矢口否認有何與共同被告康淑
    霞共同為上開犯罪事實一㈠、㈡所載之詐欺取財犯行，辯稱：
    我母親即康淑霞長期臥床，但都是由康淑霞用LINE、電話或
    上網交涉訂貨的事情，我只是依照康淑霞指示負責出貨或匯
    款，不知道康淑霞對告訴人張楚葳、劉靜之詐欺取財行為云
    云。被告辯護人則以：康淑霞之前積欠健保費，擔心帳戶遭
    查扣，才向被告借用帳戶，且係由康淑霞直接與告訴人張楚
    葳、劉靜聯繫訂貨、出貨事宜，被告不知康淑霞係以一人分
    飾多角之方式詐欺上開告訴人，僅係依康淑霞之指示處理寄
    貨、匯款、領款，並無詐欺之主觀犯意云云。經查：
(一)共同被告康淑霞有事實一㈠、一㈡所載之詐欺取財行為，業據
    共同被告康淑霞於偵查及原審審理時坦承不諱（他五卷第12
    1至125頁、原審卷第306、347頁），核與證人即告訴人張楚
    葳於偵查及原審審理中、告訴人劉靜於警詢、偵查及原審審
    理中證述相符，並有告訴人劉靜所提出LINE對話紀錄擷圖12
    紙、告訴人劉靜與露天拍賣帳號「wu-355」露露通留言板對
    話紀錄9紙、告訴人劉靜與露天拍賣帳號「wzkeitao0525」
    露露通留言板對話紀錄3紙、告訴人劉靜提出對話紀錄截圖4
    5張、交易明細表7張、告訴人張楚崴提出之LINE對話紀錄及
    明細表、訂貨明細總表及匯款單、105年10月11日LINE對話
    紀錄及明細表、106年1月6日LINE對話紀錄及明細表、106年
    4月10日LINE對話紀錄及明細表、106年8月14、15日LINE對
    話紀錄及明細表、106年8月24、27日LINE對話紀錄及明細表
    、買家罐裝未出貨及該買家之LINE對話紀錄、告訴人張楚葳
    所提田崧甫律師與被告康淑霞對話光碟及譯文、告訴人劉靜
    提出106年3月13日至5月31日訂貨及匯款明細、已給付商品
    或款項清償明細、帳戶匯款明細、中華郵政託運單（寄件人
    ：郭子綾；收件人：劉靜）、郵政存簿儲金立帳申請書（申
    請人：郭子綾）、露天拍賣會員申登資料（帳號：wu-000）
    、露天拍賣會員申登資料（帳號：wzkeita0000）、奇摩帳
    號管理系統資料（姓名：康淑霞）、遠傳資料查詢結果（電
    話號碼：0000000000、0000000000、0000000000）、中華電
    信資料查詢結果（電話號碼：0000000000）、國泰世華商業
    銀行明誠分行107年9月6日國世明誠字第1070000072號函及
    檢附帳號000000000000開戶基本資料及交易明細表、中華郵
    政股份有限公司107年9月6日儲字第1070194314號函及檢附
    帳號00000000000000開戶基本資料及交易明細表、交易明細
    、105年12月14日、106年1月23日對話截圖、告訴人張楚葳
    、劉靜與被告康淑霞LINE對話截影本等件在卷可佐（他一卷
    第8至28、43至67頁、他二卷第77至147頁、他三卷第9頁、
    他四卷第15至102頁、他五卷第87頁、偵一卷第44至50、106
    至202、214頁、原審卷第59、61、65、67頁），足認康淑霞
    上開任意性之自白與事實相符，堪予採為康淑霞有前開詐欺
    取財之事實。
(二)被告就事實一㈠、一㈡辯稱：我母親康淑霞雖長期臥床，但都
    是康淑霞用LINE、電話或上網交涉訂貨的事情，我不知道康
    淑霞對告訴人張楚葳、劉靜有詐欺取財行為，我只是單純依
    康淑霞的指示出貨、匯款、提款，康淑霞並未告知我從事詐
    騙行為，她跟客戶接洽的內容我都不知情云云，康淑霞於原
    審亦迴護被告稱：因我從103年底起就長年臥病在床，無法
    自行外出辦事，被告只是依我指示從事出貨、匯款、提款，
    她不知我從事詐騙張楚崴、劉靜的行為云云。惟查：
  ⒈被告與康淑霞二人同住一處，康淑霞又長年臥床，生活起居
    均由被告打理，二人關係之緊密不言可喻。本案康淑霞係以
    「郭子綾」之名義與告訴人張楚崴、劉靜聯繫，高達上千萬
    之貨款亦均直接匯入被告所申設之上開高雄瑞豐郵局帳戶，
    相關貨款之提領、商品之交寄、領取等交易行為，亦均由被
    告經手，被告對康淑霞於該期間並無大量進貨亦無大量出貨
    之事實，應知悉甚詳。被告高雄瑞豐郵局帳戶自105年1月1
    日起至106年12月31日止之客戶歷史交易明細表，其帳戶內
    除有須本人前往辦理之「跨行提款」、「換簿」紀錄外，該
    帳戶內長期有數十萬元不等之金額進出，於106年5月21日帳
    戶內現金存款甚高達291萬7058元，被告並於105年12月23日
    現金提領100萬元、12月23日現金提領10萬元、於106年1月2
    3日現金提領106萬元、於3月2現金提領共10萬元、於4月7日
    現金提領6萬元、於5月26日現金提領60萬元等情，有前開高
    雄瑞豐郵局帳戶交易明細表可稽（見偵一卷第129至202頁）
    ，並為被告所不否認。被告與康淑霞於此期間並無工作亦無
    其他收入，被告對其高雄瑞豐郵局帳戶經常有大筆現金進出
    ，並由其負責提領及匯出，竟辯稱不知提領及匯出之事由，
    是因康淑霞從事買空賣空之詐欺行為云云，實與經驗法則有
    違。
  2.證人張楚葳於偵查及原審審理中證稱：被告曾假裝買家跟我
    買蜂王乳，約3瓶還是6瓶（另曾證述是10瓶），地點在她家
    附近之7-11便利商店，1瓶1500多元等語（偵二卷第151頁、
    原審卷第129至130、314頁），核與證人康淑霞於原審證稱
    ：我當時叫郭子綾去跟告訴人張楚葳買蜂王乳是要調貨給別
    人等語（原審卷第316頁）相符。查被告明知張楚葳是與康
    淑霞長期交易之買家，此由被告長期依康淑霞指示從高雄瑞
    豐郵局提領及匯出給張楚葳大筆交易金額甚明，若被告果不
    知情康淑霞之詐欺行為，其向康淑霞之大客戶調貨，逕可向
    張楚葳表明其是康淑霞之女兒，因康淑霞要出貨給別人，先
    向張楚葳調貨支應等情，然其竟刻意冒充不知情之陌生人向
    張楚葳買貨，致張楚葳誤認係不相干之人向其買貨，益見被
    告知情康淑霞詐欺張楚葳之行為，彰彰甚明。
  3.再被告有代康淑霞填寫相關託運寄送單，其中1張託運寄送
    單（他五卷第87頁）係寄件人「郭子綾」寄予收件人劉靜，
    其上寄件人「郭子綾」地址填寫「高雄市美術南三路」「郭
    子綾」寄，並拍照交由康淑霞以通訊軟體LINE上傳告訴人劉
    靜等情，此為被告所不否認，核與被告、康淑霞當時係住於
    高雄市○○區○○街000號3樓住處有異，若被告認為是康淑霞欲
    正常出貨給劉靜，定會質疑康淑霞為何不用自己名義出貨，
    並書寫正確寄件人地址，其不但未為質疑，反而填寫「郭子
    綾」為寄件人及不實之地址，足以證明被告係知情康淑霞冒
    名「郭子綾」之詐欺手段而配合之。康淑霞於原審雖證稱：
    會寫不實地址是因為那時候我有賣蜂王乳被檢舉，我就有很
    大的戒心，因為人家說賣水貨被抓到會罰款，因為我有被抓
    到過一次，所以我不敢寫實際地址，我怕警察來抓人，之前
    有被衛生福利部抓過，有寄單子來，結果沒有罰錢等語（原
    審卷第320、324頁），則依康淑霞之證述，當時在託運寄送
    單填寫不實之「高雄市美術南三路」，乃係為避免上網販售
    蜂王乳遭查緝之故，然觀之該寄給告訴人劉靜之託運寄送單
    ，除地址記載「高市美術南三路」與實際地址不符亦不完整
    外，其餘寄件人「郭子綾」、電話「0000000000」均非虛構
    ，仍有可能遭人循線追查其身分，故康淑霞前開證詞顯屬迴
    護被告之詞，自不足採。
　4.本案依告訴人張楚葳、劉靜之證言，固無法證明被告有以LI
    NE或電話與渠等聯絡交易事宜，而共同被告康淑霞亦均堅稱
    是伊與張楚葳、劉靜用LINE或電話聯絡交易事宜，縱可相信
    以LINE或電話與張楚葳、劉靜交易事宜之人均是康淑霞，然
    康淑霞長期臥病在床無法自己行動，若無被告實際從事取款
    、出貨及匯款之行為，康淑霞當無可能長期對告訴人張楚葳
    、劉靜為詐取貨款之犯行，故證人康淑霞在偵查及原審審理
    時證稱本案詐欺犯行為其一人所為，被告毫不知情云云，乃
    屬迴護被告之詞，自不足採。
(三)綜上所述，被告不僅提供其所有高雄瑞豐郵局帳戶供本案詐
    欺所得匯入款之用，且實際從事領款、寄貨、匯款之詐欺行
    為，而長期對特定人詐欺，要領款多少，寄貨多少、匯款多
    少，而使告訴人不生疑心，被告應與康淑霞間有極為精確之
    計算及討論，始能致之，故被告與康淑霞間就本案詐欺犯行
    ，有犯意聯絡及行為分擔，彰彰甚明，其前開所辯，顯係卸
    責之詞，不足採信，其前揭犯行堪以認定。
三、論罪：
　　核被告就事實一㈠、一㈡所為，均係犯刑法第339條第1項之詐
    欺取財罪。被告與康淑霞間，有犯意聯絡與行為分擔，應論
    以共同正犯。被告就事實一㈠、一㈡期間內所為之各次詐欺行
    為，犯罪時空密接，手法相類，復係各侵害同一法益，堪認
    渠等主觀上係各基於單一犯意而為，客觀上各行為獨立性極
    為薄弱，依一般社會通念，難以強行分開，應均僅各論以接
    續一罪。被告就所犯2次犯行，時間、地點均有明顯區隔，
    被害人互異，足認犯意及行為各別，應予分論併罰。
四、上訴論斷的理由：
　　被告犯罪事證明確，原審未予詳查，遽為無罪之諭知，自有
    未當。檢察官上訴意旨執此指摘原判決此部分不當，為有理
    由，應由本院將原判決此部分撤銷，另為有罪之諭知。爰審
    酌被告不思以正當途徑獲取所需，以前揭手法，向告訴人張
    楚葳、劉靜施用詐術，致2位告訴人均受有非輕之財產上損
    失，迄今亦均未與告訴人達成和解，賠償告訴人所受損害，
    本案犯罪所生損害尚未獲得適當填補。復衡酌被告始終否認
    犯行之犯後態度；兼衡告訴人所受損害程度、被告之犯罪動
    機、目的、手段、分工情節、素行，被告之學歷、經歷、工
    作及所陳家庭經濟生活狀況等一切情狀，並斟酌共同被告康
    淑霞已判決確定之刑度，分別量處有期徒刑1年4月、1年。
    另衡酌被告所犯2罪，犯罪時間相隔未久，犯罪類型相同，
    犯罪手法相近，且均係侵害他人財產法益，加以人之生命有
    限，刑罰對被告造成之痛苦程度，係隨刑度增加而生加乘效
    果，而非以等比方式增加，是以隨罪數增加遞減其刑罰之方
    式，當足以評價被告行為不法性之法理，定其應執行刑為有
    期徒刑1年10月。
五、沒收：　
    查未扣案如犯罪事實一㈠、㈡所示，扣除被告之前已匯還各該
    告訴人之金額後，目前尚未實際發還被害人之金額為386萬4
    965元、273萬5680元，共計660萬645元（計算式：0000000+
    0000000＝0000000）為被告與康淑霞之犯罪所得，因已在共
    同被告康淑霞確定判決為全部之沒收及追徵其價額，若仍對
    被告為沒收之諭知，有重複沒收及過苛之虞，依刑法第38條
    之2第2項不予宣告沒收。
據上論結，應依刑事訴訟法第369條第1項前段、第364條、第299
條第1項前段，判決如主文。
本案經檢察官劉慕珊提起公訴，檢察官郭武義提起上訴，檢察官
黃彩秀到庭執行職務。
中　　華　　民　　國　　111 　年　　8 　　月　　23　　日
                  刑事第六庭    審判長法  官  李政庭
                                      法  官  施柏宏
                                      法  官  王光照
以上正本證明與原本無異。
如不服本判決應於收受本判決後20日內向本院提出上訴書狀，其
未敘述上訴理由者，並得於提起上訴後20日內向本院補提理由書
狀（均須按他造當事人之人數附繕本）「切勿逕送上級法院」。
中　　華　　民　　國　　111 　年　　8 　　月　　23　　日
                                      書記官  周青玉

附錄本判決論罪科刑法條：
刑法第339條（普通詐欺罪）
意圖為自己或第三人不法之所有，以詐術使人將本人或第三人之
物交付者，處5 年以下有期徒刑、拘役或科或併科50萬元以下罰
金。
以前項方法得財產上不法之利益或使第三人得之者，亦同。
前二項之未遂犯罰之。
【卷宗簡稱對照表】
簡稱 卷宗名稱 原審卷 原審審易卷偵一卷 偵二卷 他一卷 他二卷 他三卷 他四卷 他五卷 原審109年度易字第368號卷 原審109年度審易字第592號卷 新北地檢107 年度偵字第26104 號卷 雄檢107 年度偵字第20490 號卷 新北地檢107 年度他字第2183號卷 雄檢107 年度他字第4949號卷 雄檢107 年度他字第6416號卷 雄檢107 年度他字第8584號資料卷 雄檢107 年度他字第8587號卷 
（未引用之卷宗不予列載）
附表一：（告訴人張楚葳可提供單據部分）
編號 時間 金額 1 106年1月6日 33萬7800元 2 106年1月9日 10萬元 3 106年4月10日 55萬5540元 4 106年8月14日 27萬元 5 106年8月15日 13萬3275元 6 106年8月25日 8萬元 7 106年8月28日 6萬元 8 106年8月30日 15萬9750元  總計 169萬6365元 
附表二：（被告已給付告訴人張楚葳款項）
編號 時間 金額 1 106年11月10日 20萬元 2 106年11月24日 30萬元 3 106年12月4日 30萬元 4 106年12月11日 20萬元 5 106年12月30日 6萬元 6 107年1月2日 35萬元 7 107年1月5日 2萬2680元 8 107年1月15日 23萬元 9 107年1月16日 17萬元 10 107年2月25日 9660元 11 107年2月26日 2520元  總計 186萬7540元 
附表三：（告訴人劉靜已匯款項）
編號 時間 購買商品 金額 1 106年3月13日 膠原蛋白 100 盒、蜜得絲 120 瓶 41萬7000元 2 106年3月27日 魚油400瓶 111萬2000元 3 106年4月26日 蜂王乳1000瓶 153萬元 4 106年5月2日 芝麻EX200瓶 56萬4000元 5 106年5月11日 銀杏精80瓶 38萬9600元 6 106年5月15日 銀杏精70瓶 34萬900元 7 106年5月23日 蜂王乳1000瓶 152萬5000元 8 106年5月26日 Q10共250瓶 92萬5000元 9 106年5月31日 銀杏精64瓶 31萬1680元  總計  711萬5180元 
附表四：（被告佯以虛構之買家支付訂金給告訴人劉靜部分）
編號 時間 購買商品 金額 1 106 年4 月24日 wu-355 15萬元 2 106 年5 月26日 wu-355 60萬元 3 106 年3 月24日 wzkeita0525 10萬元 4 106 年4 月24日 wzkeita0525 15萬元  總共  100萬元 
附表五：（被告匯給告訴人劉靜之款項）
編號 時間 購買商品 金額 1 106年7月21日 銀杏精150瓶 79萬5000元 2 106年8月7日 膠原蛋白100盒 17萬元 3 106年8月18日 蜜得絲120瓶 40萬元 4 106年8月28日 魚油120瓶 20萬元 5 106年9月16日 銀杏精65瓶 34萬4500元 6 106年10月17日 魚油20瓶 4萬4000元 7 106年10月23日 魚油42瓶 9萬2400元 8 106年11月7日 魚油26瓶 5萬7200元 9 106年11月10日 魚油143瓶 31萬4600元 10 106年11月12日 魚油17瓶 3萬7400元 11 106年11月13日 魚油28瓶 6萬1600元 12 106年11月13日 魚油24瓶 5萬2800元 13 106年11月23日 蜂王乳150瓶 24萬元 14 106年11月28日 蜂王乳250瓶 40萬元 15 106年12月19日 蜂王乳450瓶 7萬元 16 107年1月10日 不詳商品轉帳 100萬元  總計  337萬9500元